【裁判字號】    89,易,42
【裁判日期】    890408
【裁判案由】    毒品危害防制條例
【裁判全文】
臺灣高雄地方法院刑事判決                            八十九年度易字第四二號
    公  訴  人  臺灣高雄地方法院檢察署檢察官
    被      告  甲○○
右列被告因違反毒品危害防制條例案件，經檢察官提起公訴（八十八年度毒偵字第二
六四九號），本院判決如左：
    主  文
本件公訴不受理。
    理  由
一、公訴意旨略以：被告甲○○前因施用毒品案件，經貴院裁定送觀察、勒戒後，認
    無繼續施用毒品之傾向，由本署檢察官以八十七年度偵字第一四四一四號不起訴
    處分確定。惟甲○○又基於概括之犯意，自民國八十七年十月間起迄八十八年一
    月十七日止，連續在高雄縣永安鄉○○村○○路二一五號住處，施用第二級毒品
    安非他命，經依貴院以八十八年度毒聲字第一０七號裁定送觀察、勒戒後，認有
    繼續施用毒品傾向，經貴院於八十八年三月十九日判處有期徒刑三月確定；另依
    貴院以八十八年度毒聲字第一二五六號裁定令入戒治處所施以強制戒治，已屆滿
    三月，成效經臺灣屏東戒治所評定為合格，認無繼續戒治之必要，經貴院以八十
    八年度毒聲字第六三二八號裁定停止戒治，所餘戒治期間付保護管束。詎甲○○
    仍不知悔改，於保護管束期間即八十八年十月二十七日回溯二十四小時內某時，
    在不詳處所，施用第二級毒品安非他命，嗣於八十八年十月二十七日前來本署受
    檢尿液，所採集尿液檢體送驗結果，呈甲基安非他命陽性反應，始悉上情，因認
    被告涉犯毒品危害防制條例第十條第二項之罪嫌云云。
二、按起訴之程序違背規定者，應諭知不受理之判決，並得不經言詞辯論為之，刑事
    訴訟法第三百零三條第一款、第三百零七條分別定有明文。又犯毒品危害防制條
    例第十條施用毒品之罪者，檢察官應先將被告送勒戒處所觀察、勒戒，其期間不
    得逾一月；經觀察、勒戒後，無繼續施用毒品傾向者，應由檢察官為不起訴處分
    ；有繼續施用毒品之傾向者，由檢察官聲請法院裁定令入戒治處所施以強制戒治
    ，其期間為一年；依前開規定為不起訴處分後，五年內再犯施用毒品之罪，經觀
    察、勒戒後，認有繼續施用毒品之傾向或三犯以上者，不適用前開規定，但應由
    檢察官聲請法院裁定令入戒治處所施以強制戒治；強制戒治執行已滿三月，戒治
    處所認無繼續戒治之必要者，得檢具事證，報由檢察官聲請法院裁定停止戒治；
    前項停止期間，應付保護管束，期滿未經撤銷者，視為強制戒治期滿；其違反保
    護管束應遵守事項情節重大者，得由檢察官聲請法院裁定撤銷停止戒治，毒品危
    害防制條例第二十條、第二十二條分別定有明文。
三、查本件被告甲○○前曾因施用毒品案件，經本院以八十七年度毒聲字第五一八號
    裁定送觀察、勒戒後，認無繼續施用毒品之傾向，由臺灣高雄地方法院檢察署檢
    察官於八十七年七月七日以八十七年度偵字第一四四一四號為不起訴處分確定，
    其於不起訴處分後，五年內又連續施用第二級毒品安非他命，經本院以八十八年
    度毒聲字第一０七號裁定送觀察、勒戒後，認有繼續施用毒品傾向，再經本院以
    八十八年度毒聲字第一二五六號裁定令入戒治處所施以強制戒治，並經臺灣高雄
    地方法院檢察署檢察官提起公訴，由本院於八十八年三月十九日以八十八年度易
    字第一０三三號判決判處有期徒刑三月確定。而被告強制戒治部分則於八十八年
    三月三日入臺灣屏東戒治所執行，因戒治執行滿三月後，其成效經評定為合格，
    認無繼續戒治之必要，而由本院以八十八年度毒聲字第六三二八號裁定停止戒治
    付保護管束出所，然因被告於停止戒治期間再度施用第二級毒品安非他命，違反
    保護管束情節重大，業經本院以八十八年度毒聲字第八七二一號裁定撤銷停止戒
    治，令入戒治處所施以強制戒治，此有臺灣高等法院被告全國前案紀錄表、本院
    八十八年度毒聲字第一０七號裁定、八十八年度毒聲字第一二五六號裁定、八十
    八年度毒聲字第六三二八號裁定、八十八年度毒聲字第八七二一號裁定、八十八
    年度易字第一０三三號判決書等附卷可稽。
四、本件公訴人係以被告於停止戒治付保護管束期間施用第二級毒品安非他命之行為
    ，向本院提起公訴，然查：（一）毒品危害防制條例第二十條之規定，應係在行
    為人施用毒品經觀察、勒戒後，無繼續施用毒品傾向，經不起訴處分或免刑判決
    後，五年內再犯，且經觀察、勒戒後認有繼續施用毒品傾向，或三犯以上者，始
    能就其施用行為再為起訴。即毒品危害防制條例之訂定，係為維護施用毒品行為
    人之身心健康，故有似病患治療之觀察、勒戒、強制戒治之規定，僅在該條例特
    別規定之有限情形下，始有起訴其施用毒品行為之必要。至被告於停止戒治期間
    ，若有違反保護管束情節重大者，依毒品危害防制條例第二十二條第二項之規定
    僅得撤銷停止戒治，並未規定就其停止戒治期間之施用行為得再為起訴。（二）
    又毒品危害防制條例第二十條所定之「三犯」情形，應係以第二次施用毒品後，
    經觀察、勒戒或強制戒治期間屆滿後再犯為前提，本件被告於不起訴處分後，五
    年內再犯，且經觀察、勒戒及強制戒治，因戒治執行滿三月後，其成效經評定為
    合格而停止戒治出所，嗣後於停止戒治期間再度施用第二級毒品安非他命，違反
    保護管束情節重大，經本院裁定撤銷停止戒治，令入戒治處所施以強制戒治，其
    第二次施用毒品犯行既尚未完成戒治，與該條例所指「三犯」之情形自有不同。
    （三）又毒品危害防制條例係刑法及刑事訴訟法之特別規定，凡是該條例所稱之
    各級毒品刑罰，均應優先適用毒品危害防制條例。本件被告於裁定停止戒治期間
    ，再有施用第二級毒品安非他命之行為，核屬「違反保護管束應遵守事項情節重
    大者」，依毒品危害防制條例第二十二條第二項規定，僅係得由檢察官聲請法院
    撤銷停止戒治，並繼續強制戒治，自不得再行起訴。（四）再者，就毒品危害防
    制條例之立法目的觀之，其係為防制毒品危害，維護國民身心健康促使行為人戒
    除施用毒品行為；而停止戒治付保護管束，亦為戒治之階段，倘於保護管束期間
    再有施用毒品之行為，其再犯僅係證明觀察勒戒及強制戒治之治療未成功，自屬
    違反保護管束應遵守事項情節重大之事由，則對於後發生之事實，應認已包括在
    強制戒治之保安處分事實中，只需撤銷停止戒治，繼續未完成之強制戒治程序已
    足，無再行起訴之必要。綜上所述，本件被告於停止戒治付保護管束期間，再有
    施用第二級毒品安非他命之行為，揆諸前揭說明，應不得再為起訴，本件公訴人
    就毒品危害防制條例所未規定之情形逕行起訴，即屬不得起訴而起訴，起訴之程
    序違背規定，本院自應依刑事訴訟法第三百零三條第一款之規定，諭知不受理之
    判決，依照上開說明，本件爰不經言詞辯論，逕為諭知不受理之判決。
據上論斷，應依刑事訴訟法第三百零三條第一款、第三百零七條，判決如主文。
中      華      民      國    八十九    年      四      月      八      日
                                臺灣高雄地方法院刑事第一庭
                                    法  官  陳玉聰
右正本證明與原本無異。
如不服本判決，應於判決送達後十日內，向本院提出上訴狀。
    書記官  陳淑卿
中    華    民    國      八十九      年      四      月      十      日


司法院資訊處製作；財團法人民間司法改革基金會備份。
